臺灣臺中地方法院刑事判決　　　　　　　　　　　　九十二年度易字第二三三七號
　　公　訴　人　臺灣臺中地方法院檢察署檢察官
　　被　　　告　甲○○
右列被告因毒品危害防制條例案件，經檢察官提起公訴（九十二年度毒偵字第二三二
六號），本院判決如左：
    主  文
甲○○施用第二級毒品，累犯，處有期徒刑參月；如易科罰金，以參佰元折算壹日。
    事  實
一、甲○○曾於民國（下同）八十八年七月八日因竊盜案，經臺灣新竹地方法院判處
    有期徒刑十月確定，甫於九十年三月七日執行完畢，復曾於八十七年間因施用毒
    品案件，經臺灣新竹地方法院以八十八年毒聲字第四六號裁定送觀察勒戒，經臺
    灣新竹地方法院檢察署檢察官於八十八年二月二十一日以八十七年偵字第八七五
    一號為不起訴處分，再於八十九年間因施用毒品案件，經本院以八十九年毒聲字
    第四一一六號裁定送觀察勒戒，經臺灣臺中地方法院檢察署檢察官八十九年八月
    二十四日以八十九年毒偵字第五三二０號以無繼續施用毒品傾向，為不起訴處分
    確定，詎猶不知悔改，復於九十二年六月十八日晚間收工後與友人共乘一部車返
    家過程中，在車內施用第二級毒品安非他命一次。嗣於九十二年六月十九日八時
    五十分許，在臺中市○○街八一之三號四樓為警查獲，並扣得第一級毒品海洛英
    三小包、海洛英殘渣袋二個、滲有海洛英香菸三支、杓子一支（施用第一級毒品
    海洛因部分，業經本院於九十二年六月十九日以九十二年度毒聲字第一六一六號
    裁定令入戒治處所施以強制戒治一年，並經本院於九十二年十月九日以九十二年
    度訴字第一九九九號判處有期徒刑十月確定，嗣因修正後之毒品危害防制條例於
    九十三年一月九日開始施行，即依修正後之規定就強制戒治部分逕自臺灣臺中戒
    治所釋放報結，而入臺中監獄執行前開刑期）。
二、案經臺中市警察局第三分局報告臺灣臺中地方法院檢察署檢察官偵查起訴。
    理  由
一、訊據被告甲○○矢口否認有何施用第二級毒品安非他命之犯行，辯稱：從未施用
    第二級毒品安非他命，送驗尿液含有第二級毒品安非他命陽性反應，可能是於九
    十二年六月十八日晚間回家時，同車後座友人皆有施用安非他命，與他們在一起
    多少有吸到安非他命，因而吸到二手煙云云。經查：
（一）臺中市警察局第三分局於九十二年六月十九日八時五十分許查獲被告甲○○之
      際，對被告甲○○所採集編號Ｚ0000000000之尿液，確屬被告甲○○所排放一
      情，業經本院將被告甲○○當庭所採集之尿液及前開被告甲○○於查獲當時在
      臺中市警察局第三分局所排放之編號Ｚ0000000000之尿液送請內政部警政署刑
      事警察局為ＤＮＡ型別鑑定，鑑定結果認：二尿液之ＤＮＡ─ＳＴＲ型別相同
      ，該型別在臺灣地區中國人分布機率預估為二點六二乘以十的負十九次方，此
      有臺中市警察局第三分局委託驗尿液代號與真實姓名對照表、內政部警政署刑
      事警察局九十二年十一月二十一日刑醫字第○九二○二○八三九八號鑑驗書一
      份在卷可憑（臺中市警察局第三分局第二七頁、本院卷第三九、四十頁）。
（二）又被告甲○○於九十二年六月十九日八時五十分分許，在臺中市警察局第三分
      局所採集之尿液，經先後送請中山醫學大學附設醫院藥物濫用檢測中心、法務
      部調查局以氣相層極質譜儀分析法鑑驗結果，前者鑑定結果係呈安非他命、甲
      基安非他命陽性反應，後者檢驗結果亦呈甲基安非他命類藥物陽性反應等情，
      則有中山醫學大學附設醫院藥濫用檢測中心鑑定報告、法務部調查局八十九年
      二月九日調科肆字第0930004187號鑑驗通知書各一份在卷可稽。
（三）被告甲○○雖矢口否認有施用第二級毒品安非他命犯行，並以前揭情詞置辯，
      惟查：
  １、理論上而言，吸食安非他命時，因可造成空氣中懸浮之安非他命，而由呼吸道
      吸入體內，所以有可能會造成類似自行吸食時之效果，此時，空氣中之藥物濃
      度，將是導致二手吸食者是否呈現尿液測試陽性反應之重要因素。如吸食時之
      密閉空間愈小，旁人吸食量愈多，相處時間愈久，與吸食者距離愈近，則受影
      響之可能性愈大，行政院國軍退除役官兵臺北榮民總醫院（８３）北總內字第
      五○五八號函文可參；又吸入安非他命之二手煙，在文獻上雖尚無能否由尿液
      中檢驗出安非他命反應之研究報告，然依法務部調查局檢驗安非他命案件經驗
      判斷，若非長時間與吸毒者直接相向且存心大量吸入吸毒者所呼出之煙氣，以
      二手煙中可能存在之低劑量安非他命，應不致在尿液中檢驗出安非他命反應，
      此有法務部調查局第六處（）發技一字第四一五三號函可資參照，是以縱然
      於密閉空氣中可能會因他人施用毒品之殘餘散逸之空氣中，而致周圍共處之人
      體內呈現毒品反應，然共處空間之大小、時間之長短、個人有無存心吸食之意
      思，均足以左右二手煙對旁人之影響。本件被告甲○○固稱可能是友人在車內
      施用安非他命，共乘一車共吸到云云，然查：被告甲○○查獲當時所採尿液送
      鑑結果呈安非他命陽性，檢驗結果高達五四二四ng/ml，已遠超過行政院衛生
      署制定之最低閾值濃度（標準值）二○○ng/ml，另甲基安非他命陽性數值亦
      大於一六○○○ng/ml，超過閾值標準五○○ng/ml三倍有餘，被告甲○○遭警
      查獲之際尿液中所含安非他命之值與一般自行大量吸食之尿液濃度已無二致，
      若非長期並存心大量吸入空氣中殘餘安非他命，絕無可能造成尿液毒品濃度如
      此高之劑質，復衡情，倘被告甲○○確無施用第二級毒品安非他命之犯意，聞
      及車內他人施用毒品散逸之氣味時，被告甲○○自可打開車窗，使空氣流通，
      降低殘餘在空氣中之毒品氣體所造成之影響，惟依被告甲○○尿液中安非他命
      濃度之高，足稽被告甲○○確有自行施用第二級毒品安非他命之犯意，是被告
      所辯：他於九十二年六月十八日收工後，回家時坐在友人車上，有聞到嗆鼻味
      道，就轉過頭來要後座的二位以玻璃管吸食安非他命之友人收起來，他是吸到
      友人之二手煙云云（見本院卷第五三頁），顯不可採。
  ２、次按氣相層析質譜儀係目前最常採用以測試嫌疑人有無施用毒品之確認方法，
      蓋在良好的操作條件下，以氣相層析質譜儀作藥物及其代謝產物之定性及定量
      分析，將可排除偽陽性之可能，幾乎不會有偽陽性反應產生，最高法院九十年
      度台上字第七八九三號裁判、行政院國軍退除役官兵輔導委員會臺北榮民總醫
      院八十三年四月七日（八三）北總內字第○三○五九號函可資參照。基此，被
      告甲○○於九十二年六月十九日八時五十分許所採集之尿液，經以氣相層析質
      譜分析法檢驗結果，既呈安非他命類藥物陽性反應，則其確有於前開採尿時點
      前之六月十八日之某時，施用第二級毒品安非他命一次之事實，足堪認定。被
      告辯稱並未施用安非他命云云，顯不可採。
（四）被告曾於八十七年間因施用毒品案件，經臺灣新竹地方法院以八十八年毒聲字
      第四六號裁定送觀察勒戒，再於八十九年間因施用毒品案件，經本院以八十九
      年毒聲字第四一一六號裁定送觀察勒戒，先後經臺灣新竹地方法院檢察署檢察
      官及臺灣臺中地方法院檢察署檢察官於八十八年二月二十一日、八十九年八月
      二十四日，各以八十七年偵字第八七五一號、八十九年毒偵字第五三二０號，
      以無繼續施用毒品傾向，為不起訴處分確定等情，有臺灣高等法院被告全國前
      案紀錄表、臺灣臺中地方法院檢察署刑案資料查註紀錄表等件在卷可憑，則被
      告本件係五年內再犯毒品危害防制條例第十條第二項之罪，應臻明確。
（五）綜上，被告上開辯解，既無可取，從而，本件事證明確，被告右揭犯行，堪以
      認定。
二、查被告甲○○行為後，新修正之毒品危害防制條例雖自九十三年一月九日施行（
    該條例係於九十二年七月九日修正公布，依該條例第三十六條規定，自公布後六
    個月施行），惟關於施用第二級毒品之刑罰規定即毒品危害防制條例第十條，修
    正前後之條文不論構成要件、條次、法定刑度均無變更，應不生比較新舊法之問
    題，合先敘明。再關於犯施用第二級毒品，經觀察勒戒後認有繼續施用之傾向而
    再經法院裁定送強制戒治並經執行完畢，而為檢察官不起訴處分後，五年內再犯
    施用第二級毒品之罪者，依修正前毒品危害防制條例第二十三條第二項規定，本
    即應依法予以追訴、審判；而依修正後毒品危害防制條例第二十三條第二項規定
    ，經觀察、勒戒或強制戒治執行完畢釋放後，五年內再犯第十條之罪者，檢察官
    即應依法追訴。換言之，無論係依照修正前或修正後之毒品危害防制條例規定，
    均應由檢察官依法追訴並由法院依法審判，依照修正後毒品危害防制條例第三十
    五條第一項第三款規定，本院自應援引修正後毒品危害防制條例第二十三條第二
    項規定予以裁判。
三、是核被告甲○○所為，係犯毒品危害防制條例第十條第二項之施用第二級毒品安
    非他命罪。而被告持有第二級毒品安非他命後，進而施用，其持有之低度行為應
    為施用之高度行為所吸收，不另論以持有第二級毒品安非他命罪。復查被告甲○
    ○曾於八十八年七月八日因竊盜案，經臺灣新竹地方法院判處有期徒刑十月確定
    ，甫於九十年三月七日執行完畢，有臺灣臺中地方法院檢察署刑案資料查註紀錄
    表、臺灣高等法院被告全國前案紀錄表各一紙附卷可憑，五年內再犯本件有期徒
    刑以上之罪，為累犯，依法加重其刑。爰審酌被告甲○○曾於八十七年間因施用
    毒品案件，經臺灣新竹地方法院以八十八年毒聲字第四六號裁定送觀察勒戒，再
    於八十九年間因施用毒品案件，經本院以八十九年毒聲字第四一一六號裁定送觀
    察勒戒，先後經臺灣新竹地方法院檢察署檢察官及臺灣臺中地方法院檢察署檢察
    官於八十八年二月二十一日、八十九年八月二十四日，各以八十七年偵字第八七
    五一號、八十九年毒偵字第五三二０號，以無繼續施用毒品傾向，為不起訴處分
    確定，竟仍不知戒惕，再度違犯本件毒品危害防制條例第十條第二項之罪，無視
    於毒品對於自身健康之戕害及國家對於杜絕毒品犯罪之禁令；其犯罪之動機、目
    的單純；又施用毒品係自戕行為，犯罪手段平和，亦未因此而危害他人，所生損
    害非大；再考之其犯後態度，並參諸施用毒品者均有相當程度之成癮性及心理依
    賴，其犯罪心態與一般刑事犯罪之本質並不相同，應側重以適當之醫學治療及心
    理矯治處遇為宜等一切情狀，量處如主文所示之刑，並諭知易科罰金之折算標準
    。
四、末查：因被告甲○○坦承施用第一級毒品海洛英（見本院卷第二六頁），並有相
    關證據在卷，故本院另案就被告甲○○施用第一級毒品海洛英部分，於九十二年
    十月九日以九十二年度訴字第一九九九號判處有期徒刑十月確定，並針對扣得第
    一級毒品海洛英三小包、海洛英殘渣袋二個為沒收銷燬之諭知，有該判決書一份
    在卷可稽，惟該滲有海洛英香菸三支，是否確實內含第一級毒品海洛英，須詳析
    其成分無從以外觀鑑別，自應以相關之試劑或送有鑑定能力之機關化驗鑑定，始
    足以判別，本件關於扣案物是否確屬第一級毒品海洛英，卷內尚無證據憑藉資以
    判斷，本院尚無法遽以認定扣案物確屬第一級毒品海洛英之違禁物，另扣得杓子
    一支亦無證據證明係被告甲○○用以施用本件第二級毒品安非他命所用之物，均
    爰不另為沒收之諭知，併此敘明。
五、本件被告甲○○施用第二級毒品安非他命之犯行，事證已臻明瞭，被告甲○○另
    聲請傳訊證人即老闆陳年坤出庭作證，本院認證人是否證言均無疑於被告甲○○
    本件犯行之認定，是核無傳訊調查之必要，被告甲○○就此所為之聲請，應予駁
    回，附此敘明。
據上論斷，應依刑事訴訟法第第二百九十九條第一項前段、第一百六十三條之二第二
項第三款，毒品危害防制條例第十條第二項、第三十五條第一項第三款、第二十三條
第二項，刑法第十一條前段、第四十七條、第四十一條第一項前段，判決如主文。
中      華      民      國      九十三      年      三      月    十二  日
                                  臺灣臺中地方法院刑事第十二庭
                                      審判長法  官  吳  進  發
                                            法  官  莊  深  淵
                            法  官  劉  兆  菊
右正本證明與原本無異。
如不服本判決，應於送達後十日內向本院提出上訴狀（須附繕本），上訴於臺灣高等
法院臺中分院。
                                            書記官
中      華      民      國      九十三      年      三      月    十二  日
附錄本案科刑法條：
毒品危害防制條例第十條第二項
施用第二級毒品者，處三年以下有期徒刑。
